【裁判字號】    98,中簡上,802
【裁判日期】    981102
【裁判案由】    偽造文書等
【裁判全文】
臺灣臺中地方法院刑事判決           98年度中簡上字第802號
上  訴  人  丙○○
即  被  告
上列上訴人因偽造文書等案件，不服中華民國98年6月30日本院
臺中簡易庭98年度中簡字第1303號第一審簡易判決（聲請簡易判
決處刑案號：臺灣臺中地方法院檢察署 97年度偵字第29099號、
98年度偵字第7992號），本院管轄之第二審合議庭判決如下：
    主    文
原判決撤銷。
丙○○從事業務之人，因業務上之過失傷害人，處有期徒刑伍月
，如易科罰金，以新臺幣壹仟元折算壹日。又偽造署押，足以生
損害於公眾及他人，累犯，處有期徒刑伍月，如易科罰金，以新
臺幣壹仟元折算壹日；附表（偽造署押數量欄）所示之偽造「乙○○」署押沒收。應執行有期徒刑捌月，如易科罰金，以新臺幣
壹仟元折算壹日；附表（偽造署押數量欄）所示之偽造「乙○○
」署押沒收。
    犯罪事實
一、丙○○前因詐欺案件，經本院以95年度易字第3446號判決判
    處有期徒刑3月，於民國96年4月16日易科罰金執行完畢，其
    為民旺工程有限公司（下稱民旺公司）之負責人，以經營室
    內裝潢、門窗安裝工程、室內輕鋼架工程、水器材料批發、
    建材批發、交通標誌器材批發、電子材料批發及人力派遣等
    營業項目，其業務並兼括駕車載運民旺公司營業相關貨物及
    人力派遣之工人，為從事業務之人，於 97年7月14日上午11
    時23分許，無照駕駛車牌號碼 OG-1820號自小客貨車，沿臺
    中市○○路往臺中港路方向行駛，行經環中路與臺中港路口
    ，本應注意汽車行駛時，駕駛人應注意車前狀況，隨時採取
    必要之安全措施。而依當時天候晴天、日間自然光線、柏油
    路面、乾燥、無缺陷、無障礙物、視距良好之情況下，並無
    不能注意之情事，竟疏未注意及此，適有甲○○騎乘車牌號
    碼PT6-523號重型機車，沿臺中市○○○路○段往環中路方向
    行駛在機車道上，行經臺中港路與環中路口前，在機車待轉
    區等待綠燈直行通過路口時，丙○○因行車未注意車前狀況
    ，隨時採取必要之安全措施，其所駕駛之自小客貨車左前車
    頭，不慎與甲○○所騎乘機車之右側車身發生碰撞，造成甲○○倒地後受有右側骨股轉子下及骨股幹粉碎性骨折等傷害
    。詎丙○○為脫免無照駕駛之行政責任，於警方到場處理時
    ，竟基於偽造署押之犯意，冒用其弟弟「乙○○」之名義，
    接受員警調查詢問，並在臺中市○○○道路交通事故談話紀
    錄表上，接續偽造其弟弟「乙○○」之簽名 2枚，足以生損
    害於乙○○本人及行使行政罰及刑罰權之各該機關對於案件
    當事人管理之正確性。嗣於98年2月3日，臺灣臺中地方法院
    檢察署檢察官以「乙○○」之名義傳喚丙○○到案，丙○○
    於檢察官未發現其冒用其弟「乙○○」之名義應訊前，主動
    向檢察官自首而表示願接受偽造署押犯行之裁判。
二、案經甲○○告訴及臺灣臺中地方法院檢察署檢察官自動檢舉
    偵查起訴。
    理    由
一、上揭犯罪事實，業據被告丙○○於本院審理時坦承不諱，核
    與告訴人甲○○於偵查中指述之情節相符，並經證人乙○○
    於偵查中證述明確，有偵訊筆錄在卷足憑。此外，復有衛生
    署臺中醫院診斷證明書 1紙、臺中市○○○道路交事故初步
    分析研判表、談話紀錄表、臺中市警察局第六分局道路交通
    事故現場圖、肇事現場相片10張、被告之指紋卡片等在卷可
    資佐證，復經本院勘驗臺灣臺中地方法院檢察署98年2月3日
    偵訊錄影光碟屬實，足見被告自白與事實相符，本案事證明
    確，其犯行洵堪認定。
二、按刑法上所謂業務，係指個人基於其社會地位繼續反覆所執
    行之事務，其主要部分之業務固不待論，即為完成主要業務
    所附隨之準備工作與輔助事務，亦應包括在內（最高法院71
    年台上字第1550號判例意旨參照）。被告係民旺公司之負責
    人，以經營室內裝潢、門窗安裝工程、室內輕鋼架工程、水
    器材料批發、交通標誌器材批發、電子材料批發及人力派遣
    等營業項目，其業務並兼括駕車載運民旺公司營業相關貨物
    及人力派遣之工人，為從事業務之人，有如前述。而被告於
    上揭時地駕車發生車禍，係為購買公司員工之便當，此據被
    告於本院審理時供述在卷，被告係為執行公司業務而發生本
    件車禍，自無足疑。是核被告所為，係犯刑法第284條第2項
    前段之業務過失傷害罪、第217條第1項之偽造署押罪。檢察
    官聲請簡易判決處刑意旨認為被告就前揭過失傷害部分之犯
    行，係犯刑法284條第1項之過失傷害罪，尚有未洽，惟其基
    本事實相同，且經原審於 98年6月10日訊問時，當庭告知被
    告變更後之罪名及法條為刑法第284條第2項前段之業務過失
    傷害罪，已足使被告得以充分行使防禦權，並無突襲裁判之
    情形存在，原審依法變更檢察官引應適用之法條，並無不合
    。被告所犯業務過失傷害罪、偽造署押罪間，犯意各別、行
    為互殊，應予分論併罰。又被告未領有自小客車駕駛執照而
    駕駛本案自小客貨車肇事，因而致告訴人甲○○受傷，依法
    應負刑事責任，應依道路交通管理處罰條例第 86條第1項規
    定，加重其刑。另被告前因詐欺案件，經本院以95年度易字
    第3446號判決判處有期徒刑3月確定，於96年4月16日易科罰
    金執行完畢，有臺灣高等法院被告前案紀錄表在卷可稽，其
    於有期徒刑執行完畢後 5年內故意再犯本案偽造署押之有期
    徒刑以上之罪，為累犯，應依刑法第47條第 1項之規定遞加
    重其刑，至就所犯業務過失傷害罪部分則非屬累犯，附此敘
    明。又被告在如犯罪事實欄所述之「偽造署押」犯罪被發覺
    前，於98年2月3日上午9時 59分許，在臺灣臺中地方法院檢
    察署檢察官偵訊中自首上開犯罪偽造署押之犯罪事實，業經
    本院當庭勘驗上開偵訊錄影光碟屬實，其內容如下：
┌ ── ┬──────────────────────┐
│時  間│   畫          面          內          容   │
├───┼──────────────────────┤
│00:08 │法警點呼「甲○○先生、乙○○先生」。        │
├───┼──────────────────────┤
│00:14 │甲○○、丙○○進入偵查庭並站定。            │
├───┼──────────────────────┤
│00:20 │檢察官：那個乙○○..                        │
├───┼──────────────────────┤
│00:22 │丙○○：抱歉，我...                         │
├───┼──────────────────────┤
│00:24 │檢察官：你沒帶證件嗎？                      │
├───┼──────────────────────┤
│00:28 │丙○○：我跟妳講，我自己本身沒駕照，我用我弟│
│      │        弟的名字，我的名字叫丙○○。        │
├───┼──────────────────────┤
│00:34 │丙○○取出身分證明文件，交給庭上的檢察官。  │
├───┼──────────────────────┤
│00:40 │丙○○：我就是沒有駕照，我報我弟弟的名字。  │
├───┼──────────────────────┤
│00:44 │檢察官：你那時報你弟弟的名字？你報你弟弟劉明│
│      │        昌的名字？                          │
├───┼──────────────────────┤
│00:46 │丙○○：對，我報他的名字。                  │
├───┼──────────────────────┤
│00:48 │檢察官：你確定？                            │
├───┼──────────────────────┤
│00:49 │丙○○：嗯，確定。                          │
├───┼──────────────────────┤
│00:57 │檢察官：那個甲○○，你還認得當初撞到你的人是│
│      │        誰？                                │
├───┼──────────────────────┤
│01:00 │甲○○：他沒錯。                            │
├───┼──────────────────────┤
│01:02 │檢察官：是他沒有錯喔，好。                  │
├───┼──────────────────────┤
│01:35 │檢察官：丙○○，出生年月日？                │
├───┼──────────────────────┤
│01:36 │丙○○：52、12月10日...（以下略）           │
└───┴──────────────────────┘
    由上開偵訊過程可知，被告對於未發覺之偽造署押犯罪自首
    接受裁判，爰依刑法第62條前段規定，就被告此部分之犯行
    減輕其刑，並依法先加後減。
三、原審判決以被告罪證明確，予以論罪科刑，原無不合，惟就
    被告自首偽造署押犯罪部分，未予審酌，即屬無可維持（原
    審所引法條刑法第300條，應係刑事訴訟法第300條之誤載，
    併予敘明），故被告上訴意旨請求依自首之規定減輕其偽造
    署押之刑度，自有理由，應由本院撤銷改判。爰審酌被告曾
    因違反懲治盜匪條例、恐嚇取財、傷害、詐欺、侵占等案件
    ，經法院判處罪刑，且其於92年間已因公共危險（酒醉駕車
    ）、偽造文書（亦係冒用「乙○○」名義）等案件，經臺灣
    苗栗地方法院以92年度苗簡字第 426號判決分別判處有期徒
    刑3 月、4月，並定應執行刑為有期徒刑6月確定，有臺灣高
    等法院被告前案紀錄表及判決書，附卷可按，被告多次觸犯
    刑章，竟仍不知警惕，再次冒用「乙○○」名義而為本案偽
    造署押犯行，顯見其法治觀念至為薄弱，危害社會秩序情節
    非輕，且其無駕駛執照駕車肇致本案車禍之發生，致告訴人
    甲○○所受傷害非輕、身心受創甚鉅，迄今亦仍未與告訴人
    甲○○達成和解並賠償損害，又於本案車禍肇事後為掩飾身
    分而冒用乙○○之名義偽造署押，足生損害於被害人及偵查
    機關對於犯罪偵查執行職務之正確性，犯罪動機殊值非難，
    再審酌被告犯後尚知悔悟、坦承犯行及自首偽造署押犯行，
    其犯罪後態度尚佳，及其本案車禍之過失情節、智識程度、
    生活狀況等一切情狀，分別量處如主文所示之刑，及均諭知
    易科罰金之折算標準，並定其應執行之刑。另附表（偽造署
    押欄）所示之偽造「乙○○」署押，不問屬於犯人與否，應
    依刑法第219條之規定宣告沒收。
據上論斷，應依刑事訴訟法第 455條之1第1項、第3項、第369條
第1項前段、第364條、第300條，刑法第284條第2項前段、第217
條第1項、第47條第1項、第62條前段、第51條第5款、第41條第1
項前段、第219條，道路交通管理處罰條例第86條第1項，刑法施
行法第1條之1第1項、第2項前段，判決如主文。
中    華    民    國    98    年    11    月     2    日
                  刑事第六庭  審判長法  官  林三元
                                    法  官  黃益茂
                                    法  官  高英賓
以上正本證明與原本無異。
本件不得上訴。
                                    書記官  黃雅青
中    華    民    國    98    年    11    月     2    日
附表：
┌──┬─────┬─────┬──────────┬─────┐
│編號│偽造時間  │文件名稱  │    偽造署押數量    │備    註  │
├──┼─────┼─────┼──────────┼─────┤
│ １ │97年7月14 │臺中市警察│偽造「乙○○」簽名貳│97年度偵字│
│    │日12時30分│局道路交通│枚。                │第29099號 │
│    │許        │事故談話紀│                    │卷第44-45 │
│    │          │錄表      │                    │頁        │
└──┴─────┴─────┴──────────┴─────┘
附錄論罪科刑法條：
刑法第217條第1項
偽造印章、印文或署押，足以生損害於公眾或他人者，處3年以
下有期徒刑。
刑法第284條第1項
因過失傷害人者，處6月以下有期徒刑、拘役或5百元以下罰金，
致重傷者，處1年以下有期徒刑、拘役或5百元以下罰金。


司法院資訊處製作；財團法人民間司法改革基金會備份。
